【裁判字號】    89,台上,5031
【裁判日期】    890824
【裁判案由】    違反毒品危害防制條例
【裁判全文】
最高法院刑事判決                              八十九年度台上字第五○三一號
    上  訴  人  甲○○
右上訴人因違反毒品危害防制條例案件，不服台灣高等法院花蓮分院中華民國八十七
年七月九日第二審判決（八十七年度上訴字第一六三號，起訴案號：台灣花蓮地方法
院檢察署八十六年度偵字第三五八二號），提起上訴，本院判決如左：
    主  文
原判決撤銷，發回台灣高等法院花蓮分院。
    理  由
原判決認定上訴人甲○○基於意圖營利之概括犯意，連續自民國八十四年七月間起，
除其因案於八十五年二月十日至同年十二月一日，被羈押於台灣花蓮看守所及在台灣
花蓮監獄花蓮分監執行外，至八十六年八月中旬止，每次以新台幣（下同）一千元或
二千元之代價，計十多次在花蓮縣花蓮市○○路八六七號一樓非法販賣化學合成麻醉
藥品安非他命予謝秀蘭非法吸用等情。因而撤銷第一審判決，改判仍論處上訴人連續
非法販賣化學合成麻醉藥品（累犯）罪刑，固非無見。
惟查：(一)、共同被告所為不利於己之陳述，固得採為其他共同被告犯罪之證據，但此
項不利之陳述，須無瑕疵可指，且就其他方面調查又與事實相符者，始得採為犯罪事
實之認定，若不為調查，而專憑此項供述即為其他共同被告犯罪事實之認定，顯與刑
事訴訟法第一百五十六條第二項之規定有違。原判決認定上訴人有連續非法販賣化學
合成麻醉藥品安非他命之犯行，無非以共同被告謝秀蘭之供述為主要論據，然上訴人
既始終否認有販賣安非他命之犯行，而謝秀蘭於警訊時初稱向上訴人購買安非他命二
次，一次在八十六年八月十三日左右，一次在八十六年八月十五日左右，均以一千元
購買一小包安非他命云云；惟嗣又稱伊從八十四年七月左右至八十六年八月十五日左
右共向上訴人購買安非他命十幾次（警卷第二頁、第三頁背面），所供購買次數已先
後不一。迨第一審審理時上訴人提出出監證明，以伊自八十五年二月間因案在監執行
至同年十二月一日出獄，不可能於該期間販賣安非他命等語（第一審卷第二十三頁、
第二十四頁）為抗辯後，謝秀蘭始改口稱：「（上訴人）有販賣（安非他命）給我，
約八十四年間開始……每次都是一千元至二千元……最後一次八十六年八月中旬，每
隔二、三日及一星期購買，上訴人去執行時有向別人購買一、二次」、「有十幾次購
買的紀錄」等語(第一審卷第二十九頁、第三十頁)。但自八十四年七月至八十六年八
月中旬，扣除上訴人自八十五年二月十日至同年十二月一日在監所羈押、服刑（第一
審卷第六十一頁）期間，如以謝秀蘭所稱一星期購買一次計算，則上訴人販賣之次數
至少應有五、六十次之多，豈僅十餘次。足見謝秀蘭關於向上訴人購買安非他命之時
間、次數及金額之陳述，前後不盡相符，非無瑕疵可指。況卷附之台灣花蓮地方法院
檢察署通訊監察書（台灣花蓮地方法院檢察署八十六年聲字第五六六號卷第二至七頁
）及監聽錄音帶，係自八十六年七月二十六日起至同年八月二十四日之監聽資料，並
不足採為上訴人自八十四年七月起即有非法販賣安非他命之佐證；而謝秀蘭之供詞，
究屬其片面之陳述。其陳述是否確與事實相符，原判決並未說明經由何項之調查或有
何補強證據可資參證，乃竟僅以其片面而有瑕疵之陳述為論據，認定上訴人自八十四
年七月間起即有非法販賣安非他命之犯行，尚嫌速斷，於法亦有未合。(二)、有罪之判
決書，對被告有利之證據不採納者，應說明其理由，為刑事訴訟法第三百十條第二款
所明定。故有罪判決書對於被告有利之證據，如不加採納，必須說明其不予採納之理
由，否則即難謂無判決不備理由之違誤。是事實審法院應於審判期日就被告否認犯罪
所為有利之辯解事項與證據，予以調查，而於有罪判決理由內詳加論列，否則率行判
決，即屬於法有違。上訴人於原審辯稱伊沒有販賣安非他命，謝秀蘭有時去找伊幫忙
拿安非他命，有時找伊合夥投資一半，由伊去買來分食。謝秀蘭知道伊去那裡拿的等
語（原審卷第二十二頁、第二十九頁）。參以卷附電話監聽作業報告表內上訴人與謝
秀蘭之對話譯文，其中上訴人在八月四日之電話對話中謂：「現在都找不到，我找到
後再拿到店裡給你，人家去高雄拿還沒回來」；同月五日電話對話稱：「有啦他說他
不夠，可以去拿」；八月十三日電話中稱：「我現在剛下班，還沒去找人，等一下再
告訴你」；同月十五日電話中稱：「找不到還要等」；同月十九日電話中謝秀蘭稱：
「你朋友今天打電話給我說今天會有」，上訴人回稱：「那我打電話問看看」云云（
台灣花蓮地方法院檢察署八十六年聲字第五六六號卷第三至六頁）。如果上開電話對
話之監聽錄音確係談買賣安非他命之事無訛，則上訴人是否向他人買入安非他命後轉
賣謝秀蘭，或代謝秀蘭向他人購買？尚未明瞭，上訴人所辯係幫謝秀蘭向他人調安非
他命，或係與謝秀蘭出資合夥向他人購買安非他命云云，是否全無可採，非無可疑。
原審對於上訴人前開有利之辯解及證據，未詳加調查，剖析明白，遽為上訴人非法販
賣安非他命犯行之認定，其審理猶有未盡，並有理由不備之可議。上訴意旨指摘原判
決不當，尚非全無理由，應認有撤銷發回更審之原因。
據上論結，應依刑事訴訟法第三百九十七條、第四百零一條，判決如主文。
中      華      民      國    八十九    年      八      月    二十四    日
                              最高法院刑事第五庭
                                  審判長法官  董  明  霈
                                        法官  丁  錦  清
                                        法官  王  居  財
                                        法官  張  祺  祥
                                        法官  蔡  清  遊
      右正本證明與原本無異
                                              書  記  官
中      華      民      國    八十九    年      八      月     三十     日


司法院資訊處製作；財團法人民間司法改革基金會備份。
